臺灣高等法院臺中分院民事裁定
111年度抗字第480號
抗  告  人  鉅工國際股份有限公司

法定代理人  王全中  



上列抗告人因與相對人蔣鶯馨、張毓凌、張文薰間聲請迴避事件
，對於中華民國111年10月11日臺灣臺中地方法院111年度聲字第
316號所為裁定提起抗告，本院裁定如下：
    主  文
抗告駁回。
抗告訴訟費用由抗告人負擔。
    理  由
一、按法官有民事訴訟法第32條所定之情形而不自行迴避，或有
    同條所定以外之情形，足認其執行職務有偏頗之虞者，當事
    人得聲請法官迴避，民事訴訟法第33條第1項定有明文。上
    開規定中，所謂足認法官執行職務有偏頗之虞，係指法官對
    於訴訟標的有特別利害關係，或與當事人之一造有密切之交
    誼或嫌怨，或基於其他情形客觀上足疑其為不公平之審判者
    而言。若僅憑當事人之主觀臆測，或認法官就當事人聲明之
    證據不為調查、鑑定，或容納一方當事人調查證據之聲請，
    或不滿意法官進行訴訟遲緩，或認法官指揮訴訟欠當，或於
    曉諭發問態度欠佳，則不得謂其有偏頗之虞。又聲請法官迴
    避之原因，依民事訴訟法第34條第2項及第284條之規定，應
    自為聲請之日起3日內提出能即時調查之證據以釋明之。
二、聲請及抗告意旨略以：原法院111年度訴字第1862號撤銷股
    東會決議等事件（下稱系爭事件），於民國111年9月27日行
    言詞辯論，惟承審法官林○成（己股，下略稱承審法官）針
    對系爭事件中，關於聲請人未收到相對人之變更訴之聲明狀
    繕本，而相對人有表示其無送達聲請人乙事，本應由相對人
    先行陳報其送達之問題，惟承審法官於開庭當時，除針對相
    對人所述內容有所偏頗外，亦未命相對人提出相關資料以查
    明相關無法送達情形為何，遂即要求相對人應將相關訴訟文
    書寄送予法院，再由法院送達予聲請人，違反民事訴訟法第
    133條規定聲請人指定送達代收人；另針對系爭事件之起訴
    範圍之界定，承審法官亦有偏頗之虞，未宣示應繳納金額為
    何，即當庭要求聲請人補繳反訴裁判費；且原裁定未就本件
    何以適用最高法院109年度台抗字第1389號民事裁定意旨敘
    明詳情；另聲請人於系爭事件有諸多陳述，然承審法官卻未
    要求書記官陳盟佳記載等情，是其聲請法官迴避，應屬有據
    ，尚有未洽，爰提起本件抗告，請求廢棄原裁定。
三、經查：
　㈠抗告人所執上開聲請法官迴避之事由，均係就承審法官於審
    理系爭事件所為訴訟指揮、闡明、發問或曉諭而加以指摘，
    未提出其他能供即時調查之證據，以釋明承辦法官於系爭事
    件有何特別利害關係，或與當事人之一造有何交誼或嫌怨等
    事實存在，顯係抗告人主觀上臆測承審法官有偏頗之虞，尚
    非在客觀上有何足令人疑其為不公平審判之情事，揆諸前揭
    說明，自不得據為聲請迴避之原因。
　㈡又民事訴訟中，承審法官對於證據是否充足、訴訟資料是否
    足堪形成裁判心證等情，本得斟酌兩造提出之攻擊防禦方法
    ，依職權自由心證之，是以，法官對於本案有關之法律問題
    或對事實之見解適度公開心證，亦為民事訴訟程序所應然且
    必要，復有助於解決紛爭暨防止突襲，自不得遽爾指為有聲
    請迴避之原因。故抗告人主張承審法官未先調查釐清相對人
    之變更訴之聲明狀繕本有無送達抗告人之具體詳細原因事實
    等語，縱認無訛，經核，此部分亦屬承審法官之「心證公開
    」或「闡明權行使」是否失當之問題，仍屬前揭說明所述指
    揮訴訟是否欠當之範疇，如承審法官就應調查之證據不為調
    查，終致認定事實錯誤，影響判決結果，當事人自可循上訴
    程序謀求救濟。
　㈢另書記官陳盟佳於系爭事件言詞辯論時係依職權記載辯論進
    行之要領，符合民事訴訟法第213條「言詞辯論筆錄內，應
    記載辯論進行之要領」之規定；且筆錄之記載係法院書記官
    之職務，而非法官之職務，抗告人如對該日筆錄有異議，應
    請求書記官為更正或補充之，抗告人遽而以此事由作為聲請
    法官迴避之事由，亦難認有據。從而，抗告人之聲請，為無
    理由，不應准許。
　㈣至原確定裁定引用最高法院109年度台抗字第1389號民事裁定
    意旨為論述，自屬贅語，其當否尚與裁定結果無涉，併此敘
    明。
四、綜上所述，抗告意旨所指摘各情，尚與得聲請迴避之情形有
    間，原裁定駁回其聲請，尚無不合，抗告為無理由，應予駁
    回抗告。爰裁定如主文。
中　　華　　民　　國　　111 　年　　11　　月　　28　　日
                  民事第六庭  審判長法  官  楊熾光
                                    法  官  莊宇馨
                                    法  官  郭玄義
正本係照原本作成。       
再為抗告應以適用法規顯有錯誤為理由。
如提起再抗告者應於裁定送達後10日內向本院提出抗告理由狀（
須按照他造人數附具繕本）並繳納抗告裁判費新台幣1000元，同
時委任律師或具有律師資格之關係人為代理人。
因疫情而遲誤不變期間，得向法院聲請回復原狀。
                                      書記官  廖家莉

中　　華　　民　　國　　111 　年　　11　　月　　28　　日